【裁判字號】    98,易,1310
【裁判日期】    990112
【裁判案由】    毀棄損壞
【裁判全文】
臺灣彰化地方法院刑事判決              98年度易字第1310號
公  訴  人  臺灣彰化地方法院檢察署檢察官
被      告  乙○○
上列被告因毀損案件，經檢察官提起公訴（98年度偵字第8360號
），本院判決如下：
    主  文
乙○○犯毀損他人物品罪，處罰金新臺幣參仟元，如易服勞役，
以新臺幣壹仟元折算壹日；又犯毀損他人物品罪，處罰金新臺幣
參仟元，如易服勞役，以新臺幣壹仟元折算壹日。應執行罰金新
臺幣伍仟元，如易服勞役，以新臺幣壹仟元折算壹日。
其餘被訴部分無罪。
    事  實
一、乙○○基於毀損他人財物之故意，分別於民國98年6月29
    日13時30分許、同年月30日13時30分許，在彰化縣福興鄉
    ○○段1007-0、1004-1地號土地，手持石塊將丁○○所設置
    圍繞上揭土地之水泥石板各3片（合計6片，市價約新臺幣15
    00元）砸毀。
二、案經丁○○訴由彰化縣警察局鹿港分局報請臺灣彰化地方法
    院檢察署檢察官偵查起訴。
    理  由
壹、證據能力部分：
    按被告以外之人於審判外之言詞或書面陳述，除法律有規定
    者外，不得作為證據。被告以外之人於審判外之陳述，雖不
    符刑事訴訟法第159 條之1 至第159 條之4 之規定，而經當
    事人於審判程序同意作為證據，法院審酌該言詞陳述或書面
    陳述作成時之情況，認為適當者，亦得為證據。當事人、代
    理人或辯護人於法院調查證據時，知有第159 條第1 項不得
    為證據之情形，而未於言詞辯論終結前聲明異議者，視為有
    前項之同意，刑事訴訟法第159 條第1 項、第159 條之5 定
    有明文。查本案全部卷證，公訴人及被告均不爭執其證據能
    力，本院復衡以該等供述及非供述證據作成時之情況，應為
    適當，是可認後述所引用證據之證據能力均無疑義，合先敘
    明。
貳、有罪部分：
一、訊據被告乙○○矢口否認有何毀損他人物品之犯行，辯稱：
    上揭土地是伊的，伊有向台糖公司承租土地，因為告訴人將
    伊的土地圍起來，不讓伊進出，伊須用石頭將圍牆打破一塊
    （3片）才可以進出，且伊只有打破1次云云。惟查：被告確
    有前述時、地，先後2次以石塊砸毀告訴人之水泥板各3片之
    事實，業據告訴人丁○○指述歷歷，核與證人甲○○於本院
    審理時具結證稱：「伊在告訴人的公司擔任守衛的工作，伊
    總共看到被告拿大石頭砸毀水泥板2次，其中1次的日期是98
    年6月30日下午1、2 點，另外1次日期是98年6月29日下午1
    、2點，1次砸毀3片，看到當時伊在守衛室，距離被告大約
    3、40公尺，視線沒有被擋到。」等語（見本院99年1月7日
    審判筆錄）；證人丙○○於本院審理時亦證稱：「98年6月
    29日下午1、2點之間，伊在現場施工，剛把圍牆圍好，被告
    就拿石頭來將圍牆的水泥板砸破3片，看到當時距離被告大
    約10公尺。」等情（見本院99年1月7日審判筆錄），大致相
    符，互核證人甲○○與丙○○對於被告如何毀損系爭水泥石
    板之時間、手段及過程，2人所述情節均相符合，且證人與
    被告乙○○間均無怨隙，渠等當無甘冒偽證罪之風險虛構事
    實設詞誣攀被告之理，應認上開所為之證述並非子虛，況被
    告亦不否認其曾以石塊砸毀告訴人之水泥板3片之事實明確
    ，更見證人所證顯屬有據，自足堪認被告確於98年6月29日
    下午1時30分許、98年6月30日下午1時30分許，分別持石頭
    砸毀告訴人所有之水泥石板共6片至明，上開被告所辯顯係
    事後飾卸之詞，殊無可採。至被告所辯告訴人所圍水泥板處
    為其所承租之土地等情是否屬實，乃屬民事糾葛，應循民事
    訴訟程序加以確認，在未能以法律途逕確認前，法律關係仍
    為不明，被告自不能以毀損告訴人財物之方法來主張其權利
    ，故被告辯說其係為求通行而砸毀告訴人之水泥板等詞，亦
    難認有理由，自無可採。則本件事證明確，被告犯行洵堪認
    定，應依法論罪科刑。
二、核被告所為，均係犯刑法第354 條毀損罪。被告上開2 次犯
    行，犯意各別，行為互殊，應予分論併罰。又被告於行為時
    為滿80歲人，爰依刑法第18條第3 項之規定，分別減輕其刑
    。爰審酌被告僅因土地糾紛，即起意毀損告訴人所有之水泥
    石板，行為實屬不該，犯後復未能坦認全部犯行，且迄未與
    告訴人達成和解或賠償損害，犯後態度不佳，惟考其年歲已
    高，暨其犯罪手段、生活狀況、智識程度，被害人所受損害
    等一切情狀，分別量處如主文所示之刑，並定其應執行之刑
    暨均諭知易服勞役之折算標準，以示懲儆。
參、無罪部分：
一、公訴意旨另略以：被告基於毀損他人財物之故意，於98年6
    月26日上午5 時30分許，在彰化縣福興鄉○○段1007-0、10
    04-1地號土地，手持石塊將丁○○所設置圍繞上揭土地之水
    泥石板砸毀，因認被告乙○○此部分所為涉犯刑法第354 條
    毀損罪等語。
二、按被告未經審判證明有罪確定前，推定其為無罪；犯罪事實
    ，應依證據認定之，無證據不得認定犯罪事實。又不能證明
    被告犯罪者，應諭知無罪之判決，刑事訴訟法第154 條、第
    301條第1項分別定有明文。又按認定犯罪事實所憑之證據，
    雖不以直接證據為限，間接證據亦包括在內，然而無論直接
    證據或間接證據，其為訴訟上之證明，須於通常一般人均不
    致有所懷疑，而得確信其為真實之程度者，始得據為有罪之
    認定，倘其證明尚未達到此一程度，而有合理之懷疑存在時
    ，即難遽採為不利被告之認定（最高法院76年臺上字第4986
    號判例要旨參照）。另按刑事訴訟法第161 條已於91年2 月
    8 日修正公布，其第1 項規定檢察官就被告犯罪事實，應負
    舉證責任，並指出證明之方法。因此，檢察官對於起訴之犯
    罪事實，應負提出證據及說服之實質舉證責任。倘其所提出
    之證據，不足為被告有罪之積極證明，或其指出證明之方法
    ，無從說服法院以形成被告有罪之心證，基於無罪推定之原
    則，自應為被告無罪判決之諭知（最高法院92年臺上字第12
    8 號判例要旨參照）。
三、本件公訴人認被告乙○○涉有上開毀損罪嫌，無非係以告訴
    代理人戊○○於警詢及偵查時之指述為其論據，惟查，告訴
    代理人於警詢時指述：「98年6 月26日早上5 時30分於地號
    福興鄉○○段1007-0號遭乙○○拿石頭砸毀圍牆上石板3 片
    ，98年6 月26日乙○○在毀損圍牆後，伊有去問乙○○本人
    ，乙○○自己承認有毀損圍牆。」等語（見鹿警分偵字第09
    80019107號警卷98年7 月22日調查筆錄）；另於本院審理時
    指述：「98年6 月26日毀損發生的時間是在凌晨，當時天色
    昏暗，早上8 點多員工上班時，才發現被毀損，當時伊有親
    自到被告家中向被告詢問過，被告當時否認，98年6 月26日
    這次的毀損無法證明。」等語（見本院99年1 月7 日審判筆
    錄），核諸告訴代理人上開所述有先後不一致情形，且其亦
    自承案發時間為凌晨，天色昏暗，無法證明98年6 月26日之
    毀損與被告有關等語，綜上，本件實難單憑告訴代理人單一
    之指述，遽為被告等不利之認定，本院復查無其他積極證據
    足認被告有公訴人所指之上揭部分犯行，自屬不能證明被告
    犯罪，即應就此部分為被告無罪之諭知。
據上論斷，應依刑事訴訟法第299 條第1 項前段、第301 第1 項
，刑法第354 條、第18條第3 項、第42條第3 項前段、第51條第
7 款，刑法施行法第1 條之1 ，判決如主文。
本案經檢察官紀雅惠到庭執行職務。
中    華    民    國    99    年    1     月    12    日
                  刑事第九庭    法      官  葛永輝
以上正本證明與原本無異。
如不服本判決應於收受判決後10日內向本院提出上訴書狀，並
應敘述具體理由。其未敘述上訴理由者，應於上訴期間屆滿後
20日內向本院補提理由書(均須按他造當事人之人數附繕本)
「切勿逕送上級法院」。
告訴人或被害人對於判決如有不服具備理由請求檢察官上訴者，
其上訴期間之計算係以檢察官收受判決正本之日期為準。
中    華    民    國    99    年    1    月    12    日
                                書  記  官  吳曉玟
附錄本案論罪科刑法條全文：
中華民國刑法第354條
毀棄、損壞前二條以外之他人之物或致令不堪用，足以生損害於
公眾或他人者，處2 年以下有期徒刑、拘役或500 元以下罰金。

司法院資訊處製作；財團法人民間司法改革基金會備份。
